最高法院民事判決　　　　　　　　　　　　　　　　　八十七年度台再字第九九號
　　再審原告　羅雲昌
　　再審被告　羅廷英
　　　　　　　羅雲郎
　　　　　　　羅雲通
　　　　　　　羅雲登
　　　　　　　羅銀英
　　　　　　　羅雲財
右當事人間請求塗銷所有權登記事件，再審原告對於中華民國八十六年十月十六日本
院判決（八十六年度台上字第三一九一號），提起再審之訴，本院判決如左：
    主  文
再審之訴駁回。
再審訴訟費用由再審原告負擔。
    理  由
本件再審原告主張本院八十六年度台上字第三一九一號確定判決有民事訴訟法第四百
九十六條第一項第一款之再審事由，對之提起再審之訴，無非以：依據司法院大法官
會議釋字第四三七號解釋，認繼承權是否被侵害，應以繼承人繼承原因發生後，有無
被他人否認其繼承資格並排除其對繼承財產之占有、管理或處分為斷。凡無繼承權而
於繼承開始時或繼承開始後潛稱為真正繼承人或真正繼承人否認其他共同繼承人之繼
承權，並排除其占有、管理或處分者，均屬繼承權之侵害，初不限於繼承開始時自命
為繼承人而行使遺產上權利者，始為繼承權之侵害。是最高法院五十三年台上字第五
九二號判例意旨，如有與該解釋不相符合之部分，毋庸加以援用，自不待言。原確定
判決認定兩造之父羅玉清於民國三十九年間死亡，而再審原告於六十四年間辦理繼承
登記時，竟以唯一繼承人自居，排除再審被告之繼承人資格，並辦理繼承登記云云，
依據前開解釋，自屬繼承權之侵害。又依民法第一千一百四十六條之規定，繼承權被
侵害未於繼承後十年內請求時，其請求權消滅。再審被告未於再審原告辦理繼承後十
年內請求，其請求權消滅。確定判決未依據前揭解釋意旨予以適用，其適用法規顯有
錯誤，依據司法院大法官會議釋字第一八八號解釋，伊自得據以提起再審之訴。且查
再審被告羅銀英係委任羅雲財為代理人向台灣新竹地方法院提起塗銷繼承登記之民事
訴訟，與大陸地區人民繼承台灣地區人民遺產時應以書面向被繼承人住所地之法院為
繼承之表示有別，原確定判決似認定提起塗銷特定繼承財產之登記可代用繼承之表示
，其適用法規亦屬顯有錯誤云云為論據。
惟按確定終局裁判所適用之法律或命令，或其適用法令所表示之見解，經司法院大法
官會議依人民聲請解釋認為與憲法意旨不符，其受不利確定終局裁判者，固得以該解
釋為再審之理由，有司法院大法官會議釋字第一八五號解釋可按。惟查司法院大法官
會議釋字第四三七號解釋，係因訴外人陳炳南等人之聲請而為，有該解釋後附聲請人
之聲請書可按，且係原確定判決於八十六年十月十六日評決生效後之次日即同月十七
日所為之解釋。再審原告自無據以對原確定判決提起再審之訴之餘地，其再審之訴，
自難認有理由。
據上論結，本件再審之訴為無理由，並依民事訴訟法第七十八條，判決如主文。
中      華      民      國    八十七    年      八      月    二十八    日
                              最高法院民事第五庭
                                  審判長法官  吳  啟  賓
                                        法官  洪  根  樹
                                        法官  謝  正  勝
                                        法官  劉  福  來
                                        法官  黃  熙  嫣
      右正本證明與原本無異
                                              書  記  官
中      華      民      國    八十七    年      九      月     十五     日
